【裁判字號】    90,訴,38
【裁判日期】    900912
【裁判案由】    違反槍砲彈藥刀械管制條例
【裁判全文】
臺灣高雄地方法院刑事判決                              九十年度訴字第三八號
    公  訴  人  臺灣高雄地方法院檢察署檢察官
    被      告  甲○○
右被告因違反槍砲彈藥刀械管制條例案件，經檢察官提起公訴（八十九年度偵字第四
五七號），本院判決如左：
    主  文
甲○○未經許可持有獵槍，處有期徒刑壹年，併科罰金新台幣壹拾萬元，罰金如易服
勞役，以銀元參佰元即新台幣玖佰元折算壹日。緩刑肆年。
    事  實
一、甲○○係中華民國射擊協會高雄市體育會射擊委員會（以下簡稱高雄市射擊協會
    ）之會員，該會之槍彈平常由高雄市政府警察局苓雅分局凱旋路派出所保管，僅
    於射擊練習及比賽時才能領取使用。於民國八十八年三月二十九日，該協會總幹
    事林皆得向高雄市政府警察局苓雅分局凱旋路派出所領取使用槍枝一批，並提領
    至高雄市靶場供甲○○等會員使用，甲○○明知各射擊協會所使用之槍枝應集中
    保管庫存，竟持上開領用而持有之日本ＭＩＲＯＱＵ廠製制式雙管霰彈獵槍一支
    （獲案槍枝管制編號0000000000號，槍號為六七一○五ＮＸ，公訴人
    誤載獲案槍枝管制編號為000000000號）於打靶後，將上開槍枝攜至高
    雄縣旗山鎮○○路十三之三號住處擦拭保養，未經許可非法予以持有。嗣經台灣
    高雄地方法院檢察署檢察官於八十八年四月六日上午查獲贓車解體集團，發現另
    案起訴之被告蘇堡聰自總幹事林皆得取得靶槍四枝在外持有，乃於同日晚上至凱
    旋路派出所清點槍庫，適林皆得在場補寫槍彈提領單，命會同警方清點發現包含
    甲○○使用之上開槍枝計有八十餘枝流落在外。案發後，甲○○聞訊後，於同年
    四月十五日將上開槍枝繳回該所扣案。
二、案經高雄縣警察局鳳山分局報請台灣高雄地方法院檢察署檢察官偵查起訴。
    理  由
一、訊據被告甲○○固坦承有於右開時間，攜帶上開扣案之槍枝至高雄縣旗山鎮○○
    路十三之三號住處擦拭保養，惟矢口否認有何違反槍砲彈藥刀械管制條例之犯行
    ，辯稱：伊係經總幹事林皆得口頭許可而將槍枝攜回家中擦拭保養，伊並不知將
    槍枝攜回住處保養有違反法律規定，伊並無非法持有槍械之故意云云。惟查：
（一）按扣案之槍枝係高雄市射擊協會所申請許可持有，而由高雄市警察局苓雅分局
      凱旋路派出所保管，此有證人即高雄市射擊協會總幹事林皆得證述在卷，且依
      據內政部八十二年六月八日台（８２）內警字第八二七二八五二號函所發佈之
      「槍彈使用許可規則及管理作業規定」第三條「管理領用規定」第二項「射擊
      會」訂有第三款「由警察機關保管槍彈者，其射擊練習、比賽需使用槍彈，應
      由該會具文並派專人專車領取，會員個人領取不予受理。」、第五款「射擊練
      習領用槍彈，應由提領人攜至靶場統一集中分發使用；練習完畢後，當日應即
      將槍枝及剩餘彈藥送回原保管處所或經指定靶場附近代管之警察分駐（派出）
      所庫儲，不得逾時或任由會員攜出靶場。」、第六款「槍枝損壞，需敘有槍枝
      損壞程度，檢附槍籍資料，送修地點，報經該管警察局核准後，始得攜出修理
      」、第七款「射擊練習、比賽消耗之彈藥，其彈殼於靶場就地銷燬者，應洽請
      所在地警察機關派員會同監燬，錄影存證並作成紀錄分送有關警察機關備查；
      其未於靶場銷燬者，應送回原保管處所點收庫存，逐日登記，統一送交有關單
      位處理。」、第八款「練習、比賽所消耗之彈藥應逐日按實登記於『使用彈藥
      統計表』，於次月五日前將統計表乙份，送該管警察機關查核，經核對與庫存
      數量相符後轉報警政署（警務處）備查。」、第九款「槍彈不得轉借非會員及
      攜出靶場以外地區。」等規定，被告身為高雄市射擊協會會員，明知射擊協會
      之槍枝須集中保管，其僅得林皆得口頭許可，即逕自攜回，且自八十八年三月
      二十九日攜至位於高雄縣旗山鎮○○路十三之三號住處後，遲至檢察官調查時
      ，始於八十八年四月十五日將槍枝送還凱旋路派出所，其私自持有該槍枝時間
      長達十八日，衡諸常理，若僅單純擦拭槍枝，擦拭後亦應於翌日立即交還保管
      機關或高雄市射擊協會，被告捨此途徑不為，實難謂被告無非法持有槍枝之故
      意。
（二）扣案之槍枝經囑託內政部警政署刑事警察局鑑定，以送鑑槍枝壹枝（獲案槍枝
      管制編號0000000000號，槍號為六七一○五ＮＸ）認係日本ＭＩＲ
      ＯＱＵ廠製制式雙管霰彈獵槍，機械性能良好，可擊發同口徑之霰彈，認具殺
      傷力，此有內政部警政署刑事警察局八十八年五月十四日刑鑑字第三八六九九
      號鑑驗通知書一紙在卷可稽。又制式霰彈槍係屬槍砲彈藥刀械管制條例第四條
      第一款所稱之獵槍一種，此亦有內政部警政署八十三年一月十八日八三警署保
      字第三七七號函附卷可佐。
（三）又按槍砲彈藥刀械管制條例第一條明文揭櫫該條例立法旨為「維護社會秩序，
      保障人民生命財產安全」，實因具有殺傷力之槍彈，若予以非法持有或使用，
      動輒造成他人生命財產之鉅大危害，不可不慎，是以槍砲彈藥刀械管制條例第
      二條即又明定槍砲、彈藥、刀械除依法令規定配用者外，悉依本條例之規定，
      而射擊協會即依內政部所制定槍彈使用許可規則及管理作業規定得以阻卻違反
      槍砲彈藥刀械管制條例之違法性，而被告既為高雄市射擊協會會員，自亦應有
      遵守槍彈使用許可規則及管理作業規定之義務，此從該規定第三款、第四款、
      第九款、第十一款亦有規範射擊協會會員應遵守之事項可知，是被告所辯伊並
      不知將槍枝攜回住處保養有違反法律規定云云，並無足採。
（四）被告身為射擊協會會員，應知其練習所用之扣案槍枝具有殺傷力，且只能在靶
      場內練習，不得攜出靶場以外之規定，竟違反上開內政部八十二年六月八日台
      （８２）內警字第八二七二八五二號函所發佈之「槍彈使用許可規則及管理作
      業規定」第三條第二項第九款規定，將扣案槍枝攜至靶場以外地區，已違反原
      領用該槍枝作為練習之目的，且將該槍彈置於可以作犯罪工具之狀態，已足以
      使他人生命財產受到威脅，亦未合阻卻違法性之要件，自仍應適用槍砲彈藥刀
      械管制條例之規定，始符合首揭槍砲彈藥刀械管制條例立法之本旨，且依刑法
      第十六條「不得因不知法律而免除刑事責任」意旨，被告領有高雄市射擊協會
      之會員證，而於會員證背面持證須知第二款明確載明須依法持用本會槍彈及第
      六款亦明文規定應遵守高雄市射擊協會及中華民國射擊協會一切規定，被告明
      知射擊協會之槍枝係集中保管，且於被告持用之會員證亦載明上開規定，被告
      身為射擊協會會員自應了解規定之意義並予遵守，此乃會員之當然義務，否則
      何以被告僅享得持有制式槍枝射擊之權利，而無庸負擔任何義務，此自非事理
      之平，因此，尚不得以被告不知法令之詞而免其罪責。是以，被告將扣案之槍
      枝自靶場攜出而置於高雄縣旗山鎮○○路十三之三號住處逾半月，其有非法持
      有槍砲彈藥刀械管制條例之違法持有槍彈之犯行，至為明確，被告所辯伊無違
      法故意云云，顯係卸責之詞，洵無足採。
（五）此外，復有日本製霰彈槍一支扣案可稽。本件事證已甚明確，被告上開犯行堪
      以認定。
二、被告未經許可持有可發射子彈具有殺傷力之制式霰彈獵槍，核其所為係犯槍砲彈
    藥刀械管制條例第八條第四項未經許可持有獵槍罪。爰審酌被告之素行良好、犯
    罪動機單純、惟無故持有具有殺傷力之槍枝，對不特定人仍足以造成危害及犯後
    態度良好，頗有悔意等一切情狀，從輕量處如主文所示之刑，並諭知易服勞役之
    折算標準。至於槍砲彈藥刀械管制條例第十九條第一項之規定，不問對行為人有
    無預防矯治其社會危險性之必要，一律宣付強制工作三年，限制其中不具社會危
    險性之受處分人之身體、自由部分，其所採措施與所欲達成預防矯治之目的及所
    需程度，不合憲法第二十三條所定之比例原則。是犯上開條例第十九條所定之罪
    ，不問對行為人有無預防矯治其社會危險性之必要，一律宣付強制工作三年之部
    分，應自八十七年十二月十八日起停止適用，業經司法院大法官會議釋字第四七
    一號解釋在案。而本件被告所持有槍枝一支，其雖具有殺傷力，惟依被告犯罪情
    節，難認被告對將來社會具有相當之危險性，而有進一步教化、治療之必要，若
    宣告拘束被告自由、身體之保安處分，顯與比例原則有違。且被告並無犯罪前科
    ，此有台灣高等法院被告全國前案紀錄表及台灣高雄地方法院檢察署刑案資料查
    註紀錄表在卷可稽，亦尚難已達刑法第九十條第一項所規定之有犯罪之習慣或以
    犯罪為常業或因遊蕩或懶惰成習而犯罪之情形，是本院認被告並無強制工作之必
    要，故不另予諭知被告於刑之執行完畢或赦免後，令入勞動場所，強制工作三年
    ，併此敘明。又查被告前未曾受有期徒刑以上刑之宣告，有台灣高雄地方法院檢
    察署前科資料個案查詢表一紙附卷可稽，其犯罪後已深知悔悟，本院認其經此教
    訓後，當知警惕，應無再犯之虞，因認其所宣告之刑，以暫不執行為適當，併予
    宣告緩刑四年，以勵來茲而啟自新。又扣案之雙管獵槍一支，係高雄市射擊協會
    經內政部發照許可之槍枝，已如前述，因此該槍枝本身並非違禁物，雖為被告供
    犯罪所用之物，然非被告所有，爰不依法宣告沒收。
據上論斷，應依刑事訴訟法第二百九十九條第一項前段，槍砲彈藥刀械管制條例第八
條第四項，刑法第十一條前段、第四十二條第二項、第七十四條第一款，罰金罰鍰提
高標準條例第二條，現行法規所定貨幣單位折算新臺幣條例第二條，判決如主文。
中      華民      國    九十      年      九      月     十二     日
                                 台灣高雄地方法院刑事第二庭
                                     法  官  施  柏  宏
右正本證明與原本無異。
如不服本判決，應於判決送達後十日內，向本院提出上訴狀。
                                     書記官  邱  秋  珍
中      華      民      國    九十      年      九      月     十三     日
附錄本案論罪科刑法條全文
槍砲彈藥刀械管制條例第八條
未經許可，製造、販賣或運輸鋼筆槍、瓦斯槍、麻醉槍、獵槍或空氣槍者，處五年以
上有期徒刑，併科新台幣一千萬元以下罰金。
未經許可，轉讓、出租或出借前項所列槍枝者，處三年以上十年以下有期徒刑，併科
新台幣七百萬元以下罰金。
意圖供自己或他人犯罪之用，而犯前二項之罪者，處無期徒刑或七年以上有期徒刑，
併科新台幣一千萬元以下罰金。
未經許可，持有、寄藏或意圖販賣而陳列第一項所列槍枝者，處一年以上七年以下有
期徒刑，併科新台幣七百萬元以下罰金。
第一項至第三項之未遂犯罪之。


司法院資訊處製作；財團法人民間司法改革基金會備份。
